臺灣宜蘭地方法院刑事判決                          九十一年度交易字第四六號
    公  訴  人  臺灣宜蘭地方法院檢察署檢察官
    被      告  甲○○
右列被告因過失傷害案件，經檢察官提起公訴（九十年度偵字第二一九六號），本院
判決如左：
    主  文
甲○○因過失傷害人，處拘役貳拾伍日，如易科罰金，以參佰元折算壹日。
    事  實
一、甲○○於民國九十年五月六日下午三時十五分許，駕駛車牌號碼ＬＮ—六九七九
    號之自小客車，沿台中縣清水鎮○○路由東往西之方向行駛，行經中央路與中社
    路口號誌故障之交岔路口時，原應注意行經號誌故障之交岔路口，直行左方車應
    暫停讓直行右方車先行，並注意車前狀況，作隨時停車之準備，而依當時天氣晴
    、日間自然光線、道路無缺陷、無障礙物及視距良好，並無不能注意之情形，竟
    疏未注意，於通過上開交岔路口時，未暫停讓逕行通過，致撞擊亦行經該號誌故
    障路口，本應注意減速慢行而疏未注意由李勇春所駕駛，並載有乘客乙○○車號
  為ＦＴ－六八一０號之自小客車，造成乙○○受有頭部外傷、左上臂潮紅、腦挫
    傷等傷害，甲○○並於肇事後，於有偵查犯罪權限之人知悉其為肇事人前，向前
    往處理之警員自首其為肇事人而查獲。
二、案經告訴人乙○○訴由台灣宜蘭地方法院檢察署檢察官偵查起訴。
    理  由
一、訊據被告甲○○固坦承對上開時、地發生車禍並致告訴人乙○○受傷等情，惟矢
    口否認有何過失犯行，辯稱：我走的中央路應該屬於幹線道，李勇春所走的中社
    路為支線道，且我的車子還沒有過中心線，路權還在我的範圍內，是李勇春的車
    子來撞我的云云。經查：
  (1)被告所駕車輛與告訴人所乘坐由李勇春所駕駛之車輛，於上開時、地發生車禍並
    致告訴人受傷之事實，為被告所自承，且經告訴人乙○○迭於警、偵及本院審理
    時、證人李勇春於警訊中證述在卷，並有道路交通事故調查報告表、現場草圖、
    車禍現場照片六紙附卷可稽，而告訴人確因本件車禍受有傷害，此有馬偕紀念醫
    院、沙鹿童綜合醫院梧棲分院出具之診斷證明書二紙在卷可參。
  (2)按行車速度依標誌之規定，無標誌者，行經無號誌之交岔路口時，應減速慢行，
    作隨時停車之準備，又車輛行至無號誌或號誌故障而無交通警察指揮之交岔路口
    ，支線道車應暫停讓幹線道車先行。未劃分幹、支線或同為幹線道或支線道者，
    轉彎車應暫停讓直行車先行；如同為直行車或轉彎車者，左方車應暫停讓右方車
    先行，道路交通安全規則第九十三條第一項第四款、第一百零二條第一項第二款
    分別定有明文。經查，本件肇事路口分別為台中縣清水鎮○○路與中社路，該路
    口並無閃光紅、黃燈號誌之設置，亦無停車再開或讓路標誌之設置（參照道路交
    通標誌標線號誌設置規則第二百二十四條、第五十九條、第五十八條等規定），
    且中央路與中社路俱為雙向二車道，均有分向限制線劃設，有前揭道路交通事故
    調查報告表、現場草圖可參，足徵二車道並無幹線道與支線道之劃分，台灣省台
    中縣區車輛行車事故鑑定委員會、台灣省行車事故覆議鑑定委員會所為之鑑定意
    見均同此認定，有各該鑑定意見書在卷可稽（見偵查卷第三十一頁、第四十頁）
    。被告以中央路路寬八米、中社路路寬六米六，而認定中央路方屬幹線道顯係對
    幹、支線道劃分之誤解，蓋幹支線道之劃分，非以路寬為惟一考量，而應以交通
    流量、過境道路或聯絡道路及有無明顯之道、路、巷、弄等標準作綜合評斷，倘
    汽車駕駛人行經路口皆需停車測量路寬，判斷路權歸屬後，始得再行前進，絕非
    以幹、支線道劃分路權之立法本旨，是被告辯稱因渠沿較寬之中央路而行，應為
    幹線道云云，不足採信。從而本件既無幹支線道之劃分，自應遵行左方車應暫停
    讓右方車之前開規定，被告所駕汽車屬直行左方車自應暫停讓直行右方由李勇春
    所駕汽車先行。
  (3)又按左方車應暫停讓之要求，在強制左方車應減速接近路口，將車輛先停止於交
    岔路前，俾充分看清路況，並讓右方車優先通行，認定安全時方行續行，如左方
    車駕駛人未作到上述要求，即應負肇事之主要責任，被告以其車子還沒有過中心
    線，所以還在路權範圍內云云置辯，顯對路權之意義認定錯誤，亦不足採。查本
    件被告行經之路口為號誌故障之交岔路口，而當時天候晴、日間自然光線、道路
    無缺陷、無障礙物及視距良好等情形下，本應注意上開道路交通安全規則之相關
    規定，並無不能注意之情事，竟疏未注意，未減速慢行，致使與李勇春駕駛之自
    小客車發生撞擊，顯有過失，台灣省台中縣區車輛行車事故鑑定委員會、台灣省
    車輛行車事故覆議鑑定委員會亦同此認定，此有前開鑑定意見書二紙在卷可考。
    雖查本件被告駕駛車輛行經號誌故障之交岔路口，屬於左方車，應停讓屬於右方
    車之李勇春先行而未停讓，為肇事主因，然李勇春行經號誌故障交岔路口，未減
    速慢行，亦有過失，然仍不能解免被告之過失責任，而告訴人確因本件車禍事故
    而受有上揭傷害，則被告過失行為與告訴人因本件車禍所生之傷害結果間，有相
    當因果關係，本件事證明確，被告過失傷害犯行堪以認定。
二、核被告所為，係犯刑法第二百八十四條第一項前段之過失傷害人罪。警局之所以
    知悉本件車禍之肇事人，係「報案人或勤務中心轉來資料未報明肇事人姓名，警
    員前往現場處理時，肇事人在場，並當場承認為肇事人」，有自首調查報告表附
    卷可徵，被告肇事後，於有偵查犯罪權限之機關或個人知悉其為肇事人前，向警
    坦承其為肇事人，合於自首之規定，應依法減輕其刑。爰審酌被告因於號誌故障
    之交岔路口未暫停讓疏未注意，造成告訴人受傷，李勇春所駕車輛亦未減速慢行
    亦有過失、及其所生之危害、犯罪後之態度等一切情狀，量處如主文所示之刑，
    並諭知易科罰金之折算標準。
據上論斷，應依刑事訴訟法第二百九十九條第一項前段，刑法第二百八十四條第一項
前段、第四十一條第一項、第六十二條前段，罰金罰鍰提高標準條例第一條前段、第
二條，判決如主文。
本案經檢察官郝中興到庭執行職務
中        華        民        國    九十一    年    五    月    十三    日
                                    臺灣宜蘭地方法院交通法庭
                                              法  官  郭  淑  珍
右正本證明與原本無異。
如不服本判決，應於判決送達後十日內向本院提出上訴狀( 應附繕本 )，上訴於臺灣
高等法院。
                                              書記官   李  明  威
中        華        民        國    九十一    年    五    月    十四    日
附錄法條
刑法第二百八十四條第一項
 (過失傷害罪)
因過失傷害人者，處六月以下有期徒刑、拘役或五百元以下罰金，致重傷者，處一年
以下有期徒刑、拘役或五百元以下罰金。
